【裁判字號】    92,易,2052
【裁判日期】    921230
【裁判案由】    侵占等
【裁判全文】
臺灣板橋地方法院刑事判決                        九十二年度易字第二五二號
    公  訴  人  臺灣板橋地方法院檢察署檢察官
    被      告  丙○○
                甲○○
    右  一  人
    選任辯護人  謝新平律師
右列被告因侵占等案件，經檢察官提起公訴（九十一年度偵字第一五四六八號），本
院判決如左：
    主  文
丙○○連續意圖為自己不法之所有，而侵占自己持有他人之物，處有期徒刑月，如
易科罰金，以佰元折算壹日。
甲○○共同以強暴使人行無義務之事及妨害人行使權利，累犯，處有期徒刑陸月，如
易科罰金，以佰元折算壹日。
甲○○被訴傷害部分公訴不受理。
    事  實
一、丙○○因住所與友人甲○○所有位於臺北縣林口鄉瑞平村三鄰旁巷內最後一間倉
    庫（無門牌號碼）位置相近，而受甲○○委任看管該倉庫，詎丙○○竟基於意圖
    為自己不法所有之概括犯意，自民國九十年十月間某日起至九十年十月二十二日
    止間某數日，以每次侵占一臺電動賭博機臺後旋轉售牟利之方式，先後將前開倉
    庫內甲○○所有大型電動賭博機臺「黃金賓果」四臺、「大瑪琍」三臺，連續易
    持有為所有而侵占入己，且每次均以每臺機臺新臺幣（下同）一萬元價格，出售
    予不知情之魏彩琴所經營政典科技企業社，並由魏彩琴逐次以每趟運費一千五百
    元之代價，僱請不知情之丁○○、乙○○（丁○○、乙○○所涉竊盜部分，業經
    臺灣板橋地方法院檢察署檢察官為不起訴處分）駕駛車牌號碼八Ｓ－二九０號營
    業小貨車赴前開倉庫載運購得之電動賭博機臺；丙○○復承前概括犯意，於九十
    年十月間某日，將前開倉庫內之電動賭博機臺用椅二十張，易持有為所有而侵占
    入己，嗣以每張一百元之價格，出售予姓名不詳之綽號「龍哥」成年男子。
二、甲○○曾於八十五年間因貪污、賭博等案件，經臺灣臺北地方法院各判處有期徒
    刑二年、九年，甲○○所犯賭博罪部分，嗣經臺灣高等法院撤銷原判決而改判處
    有期徒刑二年確定，甲○○遂入獄執行，甫於八十七年四月八日縮刑期滿執行完
    畢，不知悔悟，因見前開倉庫內之機臺、座椅短少，疑遭丙○○盜賣，乃與七、
    八名姓名不詳之成年男子間基於以強暴使人行無義務之事及妨害人行使權利之犯
    意聯絡，於九十年十月二十二日五時許，在前開倉庫守候，俟丁○○駕駛車牌號
    碼八Ｓ－二九０號小貨車搭載乙○○抵達倉庫載運貨物，先由該七、八名姓名不
    詳之成年男子，分持棍棒毆打甫下車之丁○○，致使丁○○身體受有頭部外傷併
    頭皮擦傷及右上臂、左手、背部、左臂多處挫傷併擦傷等傷害（甲○○所涉傷害
    丁○○部分，業據丁○○於偵查時撤回告訴，並經臺灣板橋地方法院檢察署檢察
    官為不起訴處分），再由甲○○以刀子一把（惟無證據證明屬槍砲彈藥刀械管制
    條例所規定之「刀械」）抵住丁○○之頸部，以此等強暴手段，迫使丁○○於內
    容載有「本人丁○○因受丙○○先生委託，茲未經工廠負責人之允許下，至林口
    工廠（林口鄉後福五六號工廠）載運黃金賓果（五人座）肆台，至板橋市○○○
    路魏小姐處（電話：00000000），其行為已觸犯行竊罪行，今經現場發
    覺，經同意，特背書處理，為維護工廠權益，在未追回遺失之機台前，扣押該貨
    車（車號八Ｓ─二九０）壹台，待機台追回後，工廠負責人保留法律追訴權，是
    否移送警方處理，另議」等語之自白書上簽名交甲○○收執，而使丁○○行無義
    務之事，甲○○尚扣留丁○○所駕駛車牌號碼八Ｓ－二九０號營業小貨車，並對
    丁○○稱：迨丁○○將之前所載運倉庫內機臺交回，始行歸還該貨車等語，而接
    續妨害丁○○行使權利。
三、案經丁○○訴由臺北縣政府警察局移送臺灣板橋地方法院檢察署檢察官偵查起訴
    。
    理  由
甲、有罪部分：
一、被告丙○○部分：
    訊據被告丙○○固不諱其受甲○○委任看管前揭倉庫，並自九十年十月間起，將
    甲○○所委任其看管倉庫內之大型電動賭博機臺「黃金賓果」四臺、「大瑪琍」
    三臺，以每臺一萬元之價格，連續出售予魏彩琴所經營政典科技企業社，並於九
    十年十月間，將甲○○所委任其看管倉庫內之電動賭博機臺用椅二十張，以每張
    一百元之價格，出售予姓名不詳之綽號「龍哥」成年男子等情，惟矢口否認有何
    侵占犯行，辯稱：係甲○○同意伊出售電動機臺及機臺用椅，而且那些機臺均已
    損壞，伊只是清理倉庫云云；惟查，右開事實欄一所示事實，業據證人丁○○、
    乙○○及魏彩琴分別於警訊、偵查及本院審理時證述明確，且有自白書影本一紙
    、切結書一紙、倉庫現場照片四幀在卷可憑（見九十一年度偵字第一五四六八號
    偵查卷第十四頁、第三十八頁、第四十頁）存卷可佐，而被告丙○○先於警訊時
    供稱：係因綽號「阿譚」之人要伊幫忙把甲○○倉庫內之電玩機台處理掉，所以
    伊才找上魏彩琴，要她買機臺云云（見九十一年度偵字第一五四六八號偵查卷第
    三十頁反面），嗣於本院審理時復改稱：被告甲○○同意伊出售電動機台云云（
    見本院九十二年十二月四日審判筆錄），被告丙○○前後所辯情由反覆不一，已
    難信實；況同案被告甲○○於本院審理時供稱：伊只說工廠沒有用的東西，放在
    地上的東西可以清理掉，但是伊沒有說工廠內的電動玩具可以清理掉等語（見本
    院九十二年十月二十九日準備程序筆錄），而甲○○曾前往魏彩琴經營之政典科
    技企業社，索回丙○○所出售前開電玩機台，並由魏彩琴書寫切結書予甲○○等
    情，亦據證人魏彩琴迭於警訊及偵查時證述綦詳（見九十一年度偵字第一五四六
    八號偵查卷第三十二頁至第三十四頁、第八十六頁至第八十八頁），觀諸魏彩琴
    所簽立予甲○○之切結書，其上載有「本人魏彩琴自林口後湖五十二之十六號倉
    庫與張先生（指丙○○）竊取黃金賓果機四台」等語（見九十一年度偵字第一五
    四六八號偵查卷第四十頁），則倘同案被告甲○○確有同意被告丙○○出售前揭
    電動機臺予魏彩琴，其又何須大費周章向魏彩琴索討要求歸還機臺，且於魏彩琴
    所書之切結書上載明索討緣由係因丙○○竊取該等機臺？再參以被告丙○○係以
    每臺一萬元之價格出售前揭電動機臺，並以每張一百元之價格，出售前揭機臺用
    椅之情，亦據被告丙○○於本院審理時供承在卷（見本院九十二年十月二十九日
    準備程序筆錄），倘前揭電動機臺、用椅均已損壞，當以廢品處理為是，何能以
    前開價格售出﹖凡此均足徵被告丙○○出售前揭電玩機台、用椅確實未經被告甲○○同意，復徵共同被告甲○○於本院審理改稱：前揭電玩機台係伊同意被告丙○○賣掉云云（見本院九十二年十二月四日審判筆錄），無非臨訟串飾，迴護被
    告丙○○之詞，被告丙○○所辯，亦屬推諉卸責之詞，均不足採信。本件被告丙○○部分事證明確，被告丙○○犯行堪予認定，應予依法論處。
二、被告甲○○部分：
    訊據被告甲○○固坦承其有於前揭時、地收受丁○○所簽之自白書，丁○○並將
    所駕駛車號八Ｓ－二九０號營業小貨車置於前揭倉庫等情不諱，惟矢口否認有何
    強制犯行，辯稱：伊並未夥同七、八人拿棍棒打丁○○，亦沒有拿刀抵住丁○○
    頸部，係丁○○拜託伊不要報警，主動寫自白書給伊，並將小貨車停放在伊之倉
    庫云云。惟查：右揭被告甲○○夥同七、八名姓名不詳之成年男子，於前揭時、
    地先由該七、八名姓名不詳之成年男子，分持棍棒毆打丁○○，致使丁○○受有
    頭部外傷併頭皮擦傷及右上臂、左手、背部、左臂多處挫傷併擦傷等傷害，復由
    甲○○持刀抵住丁○○之頸部，以此等強暴手段，使丁○○於自白書上簽名承認
    竊取前揭倉庫內之機臺，並將該自白書交予甲○○，甲○○尚扣留丁○○所駕駛
    車號八Ｓ－二九０號營業小貨車之事實，迭據告訴人丁○○於警訊、偵查時指訴
    綦詳（見九十一年度偵字第一五四六八號偵查卷第八頁至第十二頁，及第八十頁
    背面），核與證人乙○○迭於警訊、偵查時所證稱：伊與丁○○到達上址倉庫後
    遭人毆打，甲○○又將刀子放在丁○○脖子上，令其填寫資料等情，尚屬相符（
    見九十一年度偵字第一五四六八號偵查卷第十九頁至第二十頁、第八十頁至第八
    十一頁），復有自白書影本一份、怡和醫院甲種診斷證明書一紙附卷可稽（見九
    十一年度偵字第一五四六八號偵查卷第三十八頁、第十三頁），況告訴人丁○○
    亦於本院審理時指稱：「倉庫的大門一打開，我們進去之後，我們被一群二、三
    十幾歲的人毆打，我們一開始在接近大門處被毆打，又被帶進倉庫裡面繼續被打
    ，我在倉庫之內被打之後，有人拿自白書要我簽名時，甲○○才出現，甲○○叫
    我簽自白書，但是我說不要寫，我不認識字，但是後來我被人拿刀子押住脖子，
    我不得已就簽名了。當時甲○○在場（當庭指認無誤）。」、「我被打之後，對
    方叫我把車子留下來，不是甲○○說的，是其他在場的人說的。」、「（問：甲○○在場時，其他人叫他何名？）叫他周董。在場的人都聽他的指示做事情。」
    等語（見本院九十二年十二月四日審判筆錄），則依告訴人丁○○之該等指訴，
    被告甲○○確有於前揭時、地指揮其他多名不詳姓名之成年男子為強暴手段，使
    丁○○簽立自白書，並將前揭營業小貨車留於該處，雖告訴人丁○○於本院審理
    時未能就被告甲○○持刀抵住其脖子乙節為明確之證述，惟被告甲○○於本院審
    理時就本件之行為，已與告訴人丁○○達成和解，且告訴人丁○○不再追究被告
    甲○○強制及傷害刑責等情，有和解書一份附於本院卷可憑，則告訴人丁○○於
    本院審理時所為之指訴，即難免失之偏頗，自以告訴人丁○○於警訊、偵查時所
    證述被告甲○○持刀抵住其頸部乙節，較接近犯罪時間，記憶最清楚，且與證人
    乙○○於警訊、偵查時所證述之情節相符，較為可信，從而，被告甲○○確有夥
    同七、八名姓名不詳之成年男子，以傷害及持刀抵住丁○○頸部之強暴手段，使
    丁○○於自白書上簽名承認有竊取前揭倉庫內之機臺，被告甲○○並扣留丁○○
    所駕駛車號八Ｓ─二九０號營業小貨車於該處等情，至為灼然。被告甲○○以前
    揭情詞置辯，顯係卸責之詞，無可採信；綜上，被告甲○○部分事證亦臻明確，
    其犯行堪予認定，應依法論處。
三、查被告丙○○於前揭時、地侵占其所持有甲○○置放於倉庫內之電動賭博機臺及
    機臺用椅，核其所為，係犯刑法第三百三十五條第一項之侵占罪；又被告甲○○
    夥同不詳姓名之七、八名成年男子，於前揭時、地以傷害及持刀抵住丁○○頸部
    之強暴手段，使丁○○簽立前開自白書，及扣留車號八Ｓ─二九０號營業小貨車
    ，使丁○○行無義務之事及妨害其行使權利，核被告甲○○所為，係犯刑法第三
    百零四條第一項之強制罪。至公訴人雖到庭陳稱：如庭上認被告甲○○有把前揭
    小貨車自行開出去，有為自己不法所有之意圖，請求變更為恐嚇取財罪云云（見
    本院九十二年十二月四日審判筆錄），惟按恐嚇取財罪須以意圖為自己或第三人
    不法之所有，以恐嚇使人將本人或第三人之物交付為構成要件，此觀刑法第三百
    四十六條第一項自明，依本件公訴人所提之臺北市政府交通局舉發違反道路交通
    管理事件通知單影本所載（見九十一年度聲他字第九０五號偵查卷第六頁），僅
    徵表前開小貨車於九十一年五月二十八日停放在臺北市○○路堤外之事實，被告
    甲○○當庭否認有何恐嚇取財之犯行，辯稱：伊叫私人保管場的人來把車子拉去
    桂林路堤外停放，伊並沒有使用該車，亦沒有要將車子據為己有等語（見本院九
    十二年十二月四日審判筆錄），則尚難僅憑被告甲○○將前開小貨車移置臺北市
    ○○路堤外，即遽認被告甲○○有為自己不法所有之意圖，遍觀全案卷，亦無其
    他積極證據足證被告甲○○就前開小貨車何不法所有之意圖，自無從以恐嚇取財
    罪名相繩，併此敘明。被告甲○○與不詳姓名之成年男子七、八人間，就本件強
    制犯行有犯意聯絡及行為分擔，為共同正犯。被告丙○○先後多次侵占犯行，時
    間緊接，犯罪構成要件均屬相同，顯係基於概括犯意為之，應依刑法第五十六條
    連續犯之規定論以一罪，並加重其刑。又查，被告甲○○曾於八十五年間因貪污
    、賭博等案件，經臺灣臺北地方法院各判處有期徒刑二年、九年，被告甲○○所
    犯賭博罪部分，嗣經臺灣高等法院撤銷原判決而改判處有期徒刑二年確定，被告
    甲○○遂入獄執行，甫於八十七年四月八日縮刑期滿執行完畢，有臺灣板橋地方
    法院檢察署刑案資料查註紀錄表、臺灣高等法院被告全國刑案紀錄表各一份附卷
    足憑，其於執行完畢後五年之內，再犯本件有期徒刑以上之罪，係屬累犯，應依
    刑法第四十七條之規定加重其刑。爰審酌被告丙○○囿於貪念，擅將受託看管之
    甲○○財物侵占入己而變賣牟利，欠缺誠信及尊重他人財產權益觀念，被告甲○○發覺其所有之財物短少，本應循法律途徑尋求救濟，卻夥同他人以棍棒毆打及
    持刀抵頸、及強行扣留車輛等暴力手段，催索失物，漠視他人尊嚴及權益，視法
    律如無物，均有可訾，應予非難，兼衡被告二人之犯罪動機、手段、目的、品行
    、所生損害、及被告甲○○犯罪後與被害人達成和解（見卷內和解書及刑事撤回
    狀）等一切情狀，分別量處如主文所示之刑，並均諭知易科罰金之折算標準，資
    為懲儆。至被告甲○○夥同七、八名成年男子為強制犯行所用棍棒及刀械，既未
    扣案，亦無證據證明係被告甲○○及其共犯所有，爰不予宣告沒收，併此敘明。
乙、不受理部分：
一、公訴意旨另以：被告甲○○於九十年十月二十二日上午五時許，在臺北縣林口鄉
    瑞平村三鄰旁巷內最後一間倉庫門口，另行基於傷害之犯意，夥同七、八名姓名
    不詳之成年男子，分持棍棒毆打告訴人乙○○，致告訴人乙○○受有兩側上臂、
    右肩、背部、右小腿多處挫傷併擦傷之傷害，因認被告甲○○涉犯刑法第二百七
    十七條第一項之傷害罪嫌。
二、按告訴乃論之罪，告訴人於第一審辯論終結前得撤回其告訴，又告訴經撤回者，
    應諭知不受理之判決，刑事訴訟法第二百三十八條第一項、第三百零三條第三款
    分別定有明文。
三、查本件告訴人乙○○告訴被告甲○○傷害部分，起訴書認被告甲○○係觸犯刑法
    第二百七十七條第一項之罪嫌，依同法第二百八十七條之規定，須告訴乃論。茲
    據告訴人乙○○於本院審理時撤回告訴，有刑事撤回狀一紙附於本院卷可憑，依
    照首開說明，應為不受理之諭知。
據上論結，應依刑事訴訟法第二百九十九條第一項前段、第三百零三條第三款，刑法
第二十八條、第五十六條、第三百三十五條第一項、第三百零四條第一項、第四十七
條、第四十一條第一項前段，罰金罰鍰提高標準條例第一條前段、第二條，判決如主
文。
本案經檢察官游鉦添到庭執行職務。
中      華      民      國    九十二    年     十二     月     三十     日
                                  臺灣板橋地方法院刑事第九庭
                                      審判長法  官  蔡新毅
                                            法  官  王士珮
                                            法  官  林海祥
右正本證明與原本無異。
如不服本判決，應於判決送達後十日內，向本院提出上訴狀。
                                            書記官  陳映孜
中      華      民      國    九十二    年     十二     月     三十     日
附錄本案論罪科刑主要法條：
中華民國刑法第三百三十五條
 (普通侵占罪)
意圖為自己或第三人不法之所有，而侵占自己持有他人之物者，處五年以
下有期徒刑、拘役或科或併科一千元以下罰金。
前項之未遂犯罰之。
中華民國刑法第三百零四條
 (強制罪)
以強暴、脅迫使人行無義務之事或妨害人行使權利者，處三年以下有期徒
刑、拘役或三百元以下罰金。
前項之未遂犯罰之。


司法院資訊處製作；財團法人民間司法改革基金會備份。
